臺灣彰化地方法院民事判決
110年度重訴字第170號
原      告  劉志民  
訴訟代理人  張格明律師
複代理人    何國榮律師
被      告  唐國彬  
訴訟代理人  鄭弘明律師
複代理人    楊惟智律師
上列當事人間請求清償債務事件，本院於民國111年9月21日言詞
辯論終結，判決如下：
    主  文
原告之訴及假執行之聲請均駁回。
訴訟費用由原告負擔。
    事實及理由
一、原告主張：原告與訴外人楊水清受訴外人謝庭彰（綽號馬路
    ）委託調處被告積欠謝庭彰之本金新臺幣(下同)6,723萬元
    及利息3,000萬元等消費借貸債務，經調處後被告於民國108
    年間以分期方式清償本金完畢，謝庭彰另於108年9月間，在
    原告所經營在彰化縣員林市南平路上店家內，將對被告之利
    息債權3,000萬元轉讓與原告及楊水清，做為調處消費借貸
    債務之報酬，並於當日通知被告，被告同意待原告需要時再
    為支付。嗣原告屢向被告催討及以臺中淡溝郵局590號存證
    信函（下稱系爭存證信函）請求給付，被告均藉詞推托，因
    該利息債權迄今累計共計34,112,700元，原告前與楊水清已
    平分各得利息債權1,500萬元，並捨棄其餘利息債權4,112,7
    00元。爰依民法第477條之規定提起本件訴訟，並聲明：㈠被
    告應給付原告1,500萬元，及自110年10月2日起至清償日止
    ，按週年利率百分之5計算之利息。㈡願供擔保，請准宣告假
    執行。
二、被告則以：兩造間並無任何債務存在，被告前因積欠謝庭彰
    6,000多萬元，就借款及利息經調解達成協議，已分期清償
    完畢，自不得再向被告為其他請求，倘有利息債權未受清償
    ，謝庭彰豈會將被告先前提供債務擔保之票據全數返還？足
    見上開債務已全部消滅。謝庭彰對被告既無債權，何來讓與
    原告，況依民法第323條之抵充順序，豈有不清償利息之理
    ，原告主張酬庸達3,000萬元，亦係離譜等語置辯，並聲明
    ：㈠原告之訴駁回。㈡如受不利之判決，願供擔保，請准宣告
    免為假執行。
三、兩造不爭執事項
  ㈠被告與謝庭彰前有消費借貸關係，被告簽發多張支票向謝庭
    彰借款，謝庭彰已將被告簽發之支票全部返還被告。
  ㈡原告寄出系爭存證信函，被告於110年9月24日收受。
  ㈢被告有於110年8月18日與原告及訴外人劉志華為錄音光碟之
    對話即本院卷第69至86頁譯文（下稱系爭對話）。
四、得心證之理由
  ㈠原告是否自謝庭彰取得對被告之利息債權3,000萬元？
  ⒈按利息或其他報償，應於契約所定期限支付之；未定期限者
    ，應於借貸關係終止時支付之。但其借貸期限逾一年者，應
    於每年終支付之。民法第477條定有明文。又債權契約為特
    定人間之權利義務關係，除法律另有規定外，僅於締約當事
    人間發生拘束力，基於債之相對性原則，僅債權人得向債務
    人請求給付，而不能向債務人以外之人請求給付。況債權之
    讓與，須於讓與人與受讓人間有成立該讓與契約之意思合致
    ，方發生債權移轉之效力，並於讓與人或受讓人依民法第29
    7條第1項之規定通知債務人時，始對於債務人發生效力。又
    按當事人主張有利於己之事實者，就其事實有舉證之責任，
    民事訴訟法第277條前段定有明文。又請求履行債務之訴，
    除被告自認原告所主張債權發生原因之事實外，應先由原告
    就其主張此項事實，負舉證之責任，必須證明其為真實後，
    被告於其抗辯事實，始應負證明之責任，此為舉證責任分擔
    之原則（最高法院43年台上字第377號裁判意旨參照）。
  ⒉原告主張謝庭彰於108年9月間，在員林市南平路上原告經營
    之店家內，同意將對被告之利息債權自月息3分減半為1.5分
    ，及將對被告之利息債權3,000萬元轉讓與原告及楊水清，
    並於是日通知被告等語，此為被告否認，原告則以謝庭彰之
    證詞及系爭對話為證。惟查：謝庭彰證稱：（原來借給被告
    錢，利息）是每100萬每個月2萬元，但因後來被告一直沒還
    ，所以才在106年1月重新講好調降為每100萬元每個月1萬5,
    000元利息；106年1月，在伊家將利息轉讓給楊水清、原告
    。伊並沒有說他們一人一半，伊只是把利息轉讓給他們；就
    是伊剛才講的每100萬元每個月利息1萬5,000元計算；（問
    ：108年9月有無再協商還款？）是在108年7月以後...（第
    二次協商）也是在伊家。當時協商人員有原告、被告、楊水
    清...被告有說先還款5,000萬，後來再還1,700萬元；（問
    ：有無對被告說過，本金及利息3,000萬元成立和解，300萬
    元【按應為3,000萬元】由原告、楊水清各一半向被告收取?
    )沒有。伊不知道300萬【按應為3,000萬元】怎麼來的等語
    （本院卷第102至108頁），其證述轉讓利息債權予原告及楊
    水清之時間、地點、利率及金額等情，與原告所稱受讓利息
    債權之經過，均不相同，則原告主張其與楊水清自謝庭彰處
    受讓利息債權3,000萬元等語，不足採信。又原告主張被告
    於系爭對話中，有承諾要給付原告債務協商之報酬等語，惟
    查，被告於系爭對話中稱「處理帳務的，當然我給你」、「
    你跟馬路（指謝庭彰）拿700多，水清兄跟我拿100多，對不
    對」、「但是我的份額，我就給水清兄了啊」、「我從頭到
    尾，你們跟水清兄處理的，我都跟水清兄」、「從頭到尾水
    清兄那邊，我總共，差不多給他快800啦」等語，有系爭對
    話在卷可佐（本院卷第69至86頁），被告一再表示與其接洽
    處理債務之人為楊水清，及已給付報酬予楊水清，並未提及
    尚積欠謝庭彰利息債權未清償，或仍需給付原告報酬1,500
    萬元等情，原告主張對被告有利息債權1,500萬元等語，自
    屬無據。
  ㈡原告本件請求被告給付1,500萬元及利息，有無理由？
    承㈠之說明，原告與謝庭彰間並無讓與利息債權3,000萬元之
    合意，原告請求被告給付其分得之利息債權1,500萬元及利
    息，為無理由，不應准許。
五、綜上所述，原告主張依民法第477條之規定，請求被告給付1
    ,500萬元及自110年10月2日起至清償日止，按週年利率百分
    之5計算之利息，為無理由，應予駁回。原告之訴既經駁回
    ，其假執行之聲請失所附麗應予駁回。
六、本件事證已臻明確，兩造其餘攻擊防禦方法及所提證據，經
    核與判決結果均無影響，爰不一一論列，併此敘明。
七、訴訟費用負擔之依據：民事訴訟法第78條。
中　　華　　民　　國　　111 　年　　10　　月　　5 　　日
                  民事第二庭    法　官　李莉玲
以上正本係照原本作成。
如對判決上訴，應於判決送達後20日內向本院提出上訴狀。如委
任律師提起上訴者，應一併繳納上訴審裁判費。
中　　華　　民　　國　　111 　年　　10　　月　　5 　　日
                                書記官　許雅涵